臺灣臺中地方法院刑事判決　　　　　　　　　　　　　九十年度訴字第一八六號
　　公　訴　人　臺灣臺中地方法院檢察署檢察官
　　被　　　告　戊○○
　　選任辯護人　甘龍強
　　被　　　告　乙○○
　　選任辯護人　張慶達
右列被告等因違反電信法等案件，經檢察官提起公訴（八十九年度偵字第一九五三三
號），本院判決如左：
    主  文
戊○○共同連續行使偽造私文書，足以生損害於他人，處有期徒刑伍月，如易科罰金
，以參佰元折算壹日。如附表所示偽造之「甲○○」署押均沒收。
乙○○共同連續行使偽造私文書，足以生損害於他人，處有期徒刑參月，如易科罰金
，以參佰元折算壹日，緩刑參年。如附表所示偽造之「甲○○」署押均沒收。
    事  實
一、戊○○與甲○○曾共同出資經營褘凡科技興業有限公司 (以下稱褘凡公司)，其
    於民國八十八年五月間某日，在該公司台中市○區○○○路二七七號五樓辦公室
    內，拾獲甲○○於不詳時間遺失在該處之國民身分證一張，竟思將來可持以冒名
    申請行動電話，俾撥打電話詐得免繳電信通信費用之不法利益，而意圖為自己不
    法之所有，予以侵占入己。嗣於八十九年三月二十日，戊○○在台中縣龍井鄉○○街卅之二號三樓住處，將該侵占而得之甲○○國民身分證交予不知該身分證為
    贓物之乙○○，其二人共同基於概括之犯意聯絡，於八十九年三月二十日，一同
    持吳華之身分證，由戊○○在車上等候，乙○○首先前往址設台中市○○路二０
    九號之「威克通訊有限公司」 (下稱威克通訊公司），冒用甲○○之名義，在丙○○○股份有限公司（下稱丙○○○公司）之行動電話業務申請書上二處「申請
    人簽名」欄上，偽簽「甲○○」之署押 (含複寫聯共四聯），而偽造甲○○名義
    之行動電話服務申請書，同時持向不知情之威克通訊公司職員李翠音提出行使之
    ，使其代為向丙○○○公司申請行動電話，致丙○○○公司誤信該行動電話服務
    申請書為真正，而提供電話號碼為0000000000號門號予其使用；乙○○繼之前往址設台中市○○路一九五號之「鼎壹實業有限公司」 (起訴書誤為和
    信電訊股份有限公司），再冒用甲○○之名義，在和信電訊股份有限公司（下稱
    和信電訊公司，起訴書誤為東信電訊股份有限公司）之行動電話業務申請表上二
    處「申請人簽章」欄上，偽簽「甲○○」之署押 (含複寫聯共四聯），再偽造甲○○名義之行動電話服務申請表二件，交付不知情之鼎壹實業有限公司職員羅元
    佑提出行使之，使其代為向和信電訊公司申請行動電話，致和信電訊公司誤信該
    行動電話服務申請表均為真正，而提供電話號碼為0000000000號及0
    000000000號之門號予其使用。嗣乙○○將其中之000000000
    0號、0000000000號行動電話門號給戊○○使用。嗣上開00000
    00000門號遭停用，乙○○又於八十九年三月二十七日，基於承前之概括犯
    意，自己一人持甲○○之身分證，前往址設台中市○○路○段九五五號「大展通
    信有限公司」 (下稱大展通信公司），再度冒用甲○○名義，在東信電訊公司之
    行動電話服務申請表上二處「申請人簽名」欄上，偽簽「甲○○」之署押 (含複
    寫聯共四聯），偽造甲○○名義之行動電話服務申請表一件，同時持向不知情之
    大展通信公司負責人張俊傑，使其代為向東信電訊公司申請行動電話，致東信電
    訊公司誤信該件行動電話服務申請表為真正，而提供電話號碼為0000000
    000號門號予乙○○使用。戊○○、乙○○均係將上該行動電話門號之ＳＩＭ
    晶片卡安裝於其自備之行動電話手機上使用，渠等均意圖為自己免費撥打行動電
    話之不法利益，基於概括之犯意，自辦理上開門號後之八十九年三月二十日起至
    八十九四月底止，連續多次利用上開ＳＩＭ晶片卡撥打行動電話給親友供聯絡使
    用，且不繳納通話費，戊○○計取得相當於新台幣 (下同)一萬六千六百十八元
    （即0000000000號門號通話費為一萬二千四百五十元、000000
    0000號門號之通話費為四千一百六十八元）之財產上不法利益；乙○○則取
    得相當於一萬零五百二十六元 (即0000000000號門號通話費為該金額
    ，另0000000000號門則尚未使用）之財產上不法利益，而足以生損害
    於甲○○及丙○○○公司、和信電訊公司、東信電訊公司對於客戶資料管理及行
    動電話使用者帳務管理上之正確性。嗣經東信電訊公司發現上開門號係遭人冒名
    申用，報請交通部電信總局警察隊第二中隊調查後而查知上情。
二、案經交通部電信總局移送臺灣臺中地方法院檢察署檢察官偵查起訴。
    理  由
一、右揭事實，迭據被告乙○○於警訊、偵查及本院審理中坦白承認，核與被害人甲○○於警訊、偵查及本院審理中指述情節相符，並有以「甲○○」名義申請之丙○○○公司行動電話申請書及和信電訊公司、東信電訊公司之行動電話申請表影
    本附卷可稽佐證，復有丙○○○公司及和信電訊公司出具之000000000
    0號及0000000000號及0000000000號三支門號於八十九年
    三月二十日申請日起至停話止之通話費帳單在卷可按。參以被害人甲○○於九十
    年二月十九日檢察官偵查時曾陳稱：「戊○○曾跟我道歉，說她不應該交證件 (
    指身分證)給乙○○，．．．」等語；於九十年十一月十四日本院審理時證稱：
    「戊○○知道乙○○拿我的身分證去申請行動電話．．．」等語；於九十一年二
    月二十五日本院最後審理時供稱：「被告戊○○告訴我，她撿到我的身分證，並
    且把我的身分證交給乙○○，她跟乙○○一起開車去辦理行動電話，但是她的解
    釋是我的證件已經辦理遺失，應該不會對我有影響．．．」等語。再證人丁○○
    於九十年十一月十四日本院審理時係證稱：「甲○○打電話來詢問我，我找乙○○約甲○○在文心路一段麥當勞見面，．．．後來即找戊○○出來，戊○○到了
    之後，有向甲○○稱身分證是她撿到的，但一下子稱是在影印機撿到的，一下子
    稱是在傳真機撿到，但戊○○有向甲○○道歉，我認為戊○○道歉部分應該是說
    她不應該將身分證交給乙○○辦理行動電話。但後來他們繼續談的時候，我確定
    有聽到戊○○說她有帶乙○○去辦理行動電話。」等語。凡此均足以佐證被告杜
    玲之自白應與事實相符。而被告戊○○矢口否認犯行，辯稱：甲○○之身分證是
    因公司結束營業，伊偕被告乙○○至公司整理東時時，乙○○自行拿走，伊並未
    與乙○○共同持甲○○之身分證去申請大哥大的門號云云。惟查，被告戊○○就
    其與被告乙○○前往台中市○○○路二七七號五樓公司辦公室之時間，於檢察官
    偵查時先以書面稱係八十九年二月間 (見偵卷四十八頁)；然於九十年十月四日
    本院審理時卻又稱係八十九年三月二十日，其前後供述已出入甚大。況被告戊○○與乙○○係朋友關係，且被告乙○○亦時常拜訪戊○○位於台中縣龍井鄉之住
    處 (有被告戊○○提出之大樓出入會客資料可查)，可見二人頗有交情，且二人
    素無仇隙，另證人丁○○雖是被告乙○○之同學，但被告乙○○既已供出事實，
    其與被告戊○○更無仇隙，衡之常情，均無狹詞誣陷被告戊○○之理。是被告戊○○所言，顯係事後卸責之詞，不足採信。綜上所述，事證明確，被告戊○○、
    乙○○犯行，均可堪認定。
二、核被告戊○○所為，係犯刑法第三百三十七條侵占遺失物、同法第二百十六條、
    第二百十條之行使偽造私文書、同法第三百三十九條第二項之詐欺得利三罪（取
    得不付費撥打電話之利益）。被告乙○○所為，係犯刑法第二百十六條、第二百
    十條之行使偽造私文書、同法第三百三十九條第二項之詐欺得利二罪。又公訴人
    就本件被告二人前開撥打使用行動電話之行為，係犯電信法第五十六條第一項之
    盜用他人電信設備罪，惟查電信法第五十六條第一項罪責之成立，係以意圖為自
    己或第三人不法之利益，以有線、無線或其他電磁方式，盜接或盜用他人電信設
    備通信者為成立要件，故如行為人係以行使偽造文書之方法取得之電信公司所核
    發「合法、真實」之ＳＩＭ晶片卡而加以使用，因其所取得之ＳＩＭ晶片卡及門
    號費用均係其付費自行購置取得，並非他人之電信設備，則行為人縱有撥打使用
    之行為，依法尚不構成電信法第五十六條第一項之罪，其撥打使用僅在對電信公
    司施詐獲取免付費使用之利益，而應論以刑法第三百三十九條第二項之詐欺得利
    罪，故本案被告二人係冒以「甲○○」名義申請行動電話門號，取得丙○○○公
    司、和信電訊公司核發之ＳＩＭ晶片卡後撥打使用，其所為應僅成立刑法詐欺得
    利罪，而非構成電信法第五十六條第一項之罪，公訴人前揭所認尚有誤會，其起
    訴法條應予變更。被告戊○○與乙○○二人，就上開行使偽造私文書及詐欺得利
    犯行，彼此間有犯意聯絡及行為分擔，俱為共同正犯。又查被告二人偽造「甲○○」署押行為，為偽造私文書之階段行為，而偽造之低度行為，復為行使之高度
    行為所吸收，均不另論罪。另被告等先後多次行使偽造私文書及詐欺得利犯行，
    均時間緊接，犯罪構成要件相同，顯係基於概括犯意反覆為之，均應依連續犯規
    定論以一罪，並依法重其刑。又被告戊○○所犯侵占遺失物、行使偽造私文書及
    詐欺得利罪三罪間；被告乙○○所犯行使偽造私文書及詐欺得利罪二罪間，均有
    方法、結果之牽連關係，為牽連犯，應依刑法第五十五條規定，從較重之行使偽
    造私文書罪處斷。爰審酌被告乙○○案發後即坦白承認、供出實情、表示悔意；
    反觀被告戊○○則自始至終飭詞狡辯、堅不吐實、毫無悔意，被告二人犯罪之動
    機、目的、手段，被告乙○○尚有一多重殘障幼女待撫育、照料 (有身心障礙手
    冊及戶籍謄本在卷可稽)，對被害人所造成之損害及犯罪後態度等一切情狀，分
    別量處如主文所示之刑，並均諭知易科罰金之折算標準（查被告等行為後，刑法
    第四十一條業已於民國九十年一月十日修正公布，並於同年月十二日生效，比較
    新法即修正後刑法第四十一條第一項前段規定「犯最重本刑為五年以下有期徒刑
    以下之刑之罪，而受六個月以下有期徒刑或拘役之宣告，因身體、教育、職業、
    家庭之關係或其他正當事由，執行顯有困難者，得以一元以上三元以下折算一日
    ，易科罰金」與舊法即修正前刑法第四十一條規定「犯最重本刑為三年以下有期
    徒刑以下之刑之罪，而受六月以下有期徒刑或拘役之宣告，因身體、教育、職業
    或家庭之關係，執行顯有困難者，得以一元以上三元以下折算一日，易科罰金」
    之結果，新法就被告等得予易科罰金之規定，既無較舊法為不利之情形，是依刑
    法第二條第一項前段之規定，自應適用裁判時之法律即修正後刑法第四十一條第
    一項前段之規定，併此敘明。)。末查，被告杜珍珍前未曾受有期徒刑以上刑之
    宣告，有臺灣高等法院被告全國前案紀錄表及臺灣臺中地方法院檢察署刑案資料
    查註紀錄表在卷可憑，茲念其因一時貪念，致罹刑章，事後坦承犯行，且尚有殘
    障子女急待撫養，其經此偵審教訓，當知所警惕信無再犯之虞，本院認對被告乙○○所宣告之刑以暫不執行為適當，爰併諭知緩刑三年，以勵自新。至如附表申
    請書 (申請表)上所示之「甲○○」之署押，係被告乙○○所偽造 (而被告戊○○與之有共犯關係)，自應依刑法第二百十九條規定沒收之（最高法院四十三年
    台上字第七四七號判例參照），另ＳＩＭ晶片卡則因無法使用，經被告乙○○丟
    棄一節，業據被告乙○○陳明在卷，其既已滅失，爰不予宣告沒收；而被告戊○○所使用ＳＩＭ部分，亦未據扣案，為免日後執行上之困難，亦不予宣告沒收，
    附此敘明。
據上論斷，應依刑事訴訟法第二百九十九條第一項前段、第三百條，刑法二十八條、
第五十六條、第二條第一項前段、第二百十六條、第二百十條、第三百三十九條第二
項、第三百三十七條、第五十五條、修正後刑法第四十一條第一項前段、刑法第七十
四條第一款、第二百十九條，罰金罰鍰提高標準條例第一條前段、第二條，判決如主
文。
本案經檢察官詹漢山到庭執行職務。
中      華       民       國    九十一    年     三     月     二十     日
                                        臺灣臺中地方法院刑事第七庭
                                            法  官  曾  佩  琦
右正本證明與原本無異。
如不服本判決，應於送達後十日內向本院提出上訴狀 （須附繕本） ，上訴於台灣高
等法院台中分院。
                                            書記官
中      華       民       國    九十一    年     三     月    二十五    日
附錄本案論罪科刑法條全文：
刑法第三百三十七條：
意圖為自己或第三人不法之所有，而侵占遺失物、漂流物或其他離本人所持有之物者
，處五百元以下罰金。
刑法第二百十條：
偽造、變造私文書，足以生損害於公眾或他人者，處五年以下有期徒刑。
刑法第二百十六條：
行使第二百十條至第二百十五條之文書者，依偽造、變造文書或登載不實事項或使登
載不實事項之規定處斷。
刑法第三百三十九條：
意圖為自己或第三人不法之所有，以詐術使人將本人或第三人之物交付者，處五年以
下有期徒刑、拘役或科或併科一千元以下罰金。
以前項方法得財產上不法之利益或使第三人得之者，亦同。
附表：
一、民國八十九年三月二十日「丙○○○股份有限公司行動電話申請書」上偽造之「
    甲○○」署押肆枚。
二、民國八十九年三月二十日「和信電訊股份有限公司行動電話申請表」二份上偽造
    之「甲○○」署押各肆枚。
三、民國八十九年三月二十七日「東信電訊股份有限公司行動電話申請表」上偽造之
    「甲○○」署押肆枚。
